臺灣臺中地方法院簡易民事判決
                                  110年度中簡字第850號
原      告  彭聖清  
被      告  洪家勝  


被      告  陳子帆  

上列被告因詐欺案件（本院109 年度訴字第1359 號），經原告
提起刑事附帶民事訴訟請求賠償損害（本院109年度附民字第566
號），由本院刑事庭裁定移送前來，本院於中華民國110年9月2
日言詞辯論終結，判決如下：
    主      文
被告等應連帶給付原告新臺幣100,000元，及自民國109年7月1日
起至清償日止，按週年利率百分之5計算之利息。
本判決得假執行。但被告等以新臺幣100,000元為原告預供擔保
，得免為假執行。
    事實及理由
壹、程序方面：
一、按訴狀送達後，原告不得將原訴變更或追加他訴，但擴張或
    減縮應受判決事項之聲明者，不在此限，民事訴訟法第255
    條第1項第3款定有明文。原告起訴時第1項原請求：「被告2
    人應連帶給付原告新臺幣（下同）135,000元，及自起訴狀
    繕本送達翌日起至清償日止，按週年利率百分之5計算之利
    息」（見本院109年度附民字第566號卷第6頁）。嗣於本院
    民國110年9月2日言詞辯論期日，變更聲明為：「被告2人應
    連帶給付原告100,000元，及自起訴狀繕本送達翌日起至清
    償日止，按週年利率百分之5計算之利息」（見本院卷第93
    頁），核屬減縮應受判決事項之聲明，與前開規定相符，應
    予准許。
二、被告2人經合法通知，未於最後言詞辯論期日到場，核無民
    事訴訟法第386條各款所列情形，依民事訴訟法第433條之3
    規定，本院依職權由原告一造辯論而為判決。
貳、實體方面：
一、原告主張：
    被告2人於民國106年3月間，先後加入真實姓名不詳、於創
    世破曉電玩暱稱「一劍客」之成年人所屬之詐欺集團，由被
    告2人為一組，擔任持人頭帳戶之金融卡提領贓款之車手工
    作，約定每日報酬均為2,000元。被告2人即與「一劍客」及
    其所屬詐欺集團成員，共同分工遂行詐欺他人之侵權行為，
    由該詐欺集團成員於106年4月11日上午9時許，陸續假冒健
    保局、臺灣臺中地方檢察署檢察官張婉君，以電話向原告佯
    稱其向長庚醫院申請補助疑遭人盜用，需將其所有帳戶內之
    存款，領出來存到法院公證帳戶內，原告因此陷於錯誤，於
    同日上午11許，將100,000元匯入中華郵政臺中大同路郵局
    帳號00000000000000號帳戶內，並經被告陳子帆持該詐欺集
    團所交寄至指定地點、由被告洪家勝領取後、交付予被告陳
    子帆之上開帳戶提款卡，於106年4月11日上午11時25分許，
    在臺中市○○區○○路0段00號太平宜欣郵局之ATM，先後提領60
    ,000元、40,000元，再將提領之款項扣除被告2人前揭報酬
    後，將所餘款項由被告洪家勝交付該詐欺集團上手。嗣原告
    察覺受騙而報警處理，為此，爰提起本件訴訟，請求被告2
    人連帶賠償原告100,000元，並聲明：(一)被告2人應連帶給
    付原告100,000元，及自起訴狀繕本送達翌日起至清償日止
    ，按年息5%計算之利息。(二)願供擔保，請准宣告假執行。
二、被告洪家勝曾到庭辯稱：
　　伊與被告陳子帆是屬於同一個詐欺集團，擔任車手沒錯，但
    該筆錢是被告陳子帆去領的，不是伊，當時伊並沒有擔任把
    風之工作，故原告不應該對伊提告請求賠償等語。並聲明：
    （一）駁回原告之訴。（二）如受不利之判決，願供擔保，
    請准宣告免為假執行。
三、被告陳子帆未於言詞辯論期日到場，亦未提出書狀為任何聲
    明及陳述。
四、得心證之理由：
（一）按因故意或過失，不法侵害他人之權利者，負損害賠償責
　    任；數人共同不法侵害他人之權利者，連帶負損害賠償責
　    任，不能知其中孰為加害人者，亦同；造意人及幫助人，
　    視為共同行為人，民法第184 條第1 項前段、第185 條分
　    別定有明文。是以，各共同侵權行為人，包括造意人及幫
　    助人在內，均應對全部損害之結果，連帶負損害賠償責
　    任。經查，被告2人均為同一詐欺集團之成員，擔任車手
      ，而其等所屬詐欺集團之成員於上開時、地，陸續假冒健
      保局、臺灣臺中地方檢察署檢察官張婉君，以電話向原告
      佯稱其向長庚醫院申請補助疑遭人盜用，需將其所有帳戶
      內之存款，領出來存到法院公證帳戶內，原告因此陷於錯
      誤，於106年4月11日上午11許，將100,000元匯入中華郵
      政臺中大同路郵局帳號00000000000000號帳戶內，其後該
      筆款項，並遭被告陳子帆持該詐欺集團所交寄至指定地點
      、由被告洪家勝領取後、交付予被告陳子帆之上開帳戶提
      款卡，於106年4月11日上午11時25分許，在臺中市○○區○○
      路0段00號太平宜欣郵局之ATM，先後提領完畢，以遂行詐
      欺取財之行為，此業據本院依職權調取本院109 年度訴字
      第1359號刑事卷宗核閱無誤，有該刑事判決、起訴書在卷
      可稽（見本院卷第15-35頁），且為被告2人所不爭執（見
      本院卷第61、62、93、94頁），堪信為真。雖被告洪家勝
      抗辯其並未負責提領、亦未把風等語，惟依上開說明，被
      告洪家勝交付上揭帳戶提款卡之行為，屬整個詐欺集團內
      分工之一部，有助於遂行詐欺之結果，在民事上仍視為共
      同侵權行為人，應與其他加害人連帶負損害賠償之責。是
      原告依侵權行為之法律關係，請求被告2人連帶賠償其因
      遭詐騙所受之財物損失100,000元，洵屬有據。
（二）按給付有確定期限者，債務人自期限屆滿時起，負遲延責
      任。給付無確定期限者，債務人於債權人得請求給付時，
      經其催告而未為給付，自受催告時起，負遲延責任；其經
      債權人起訴而送達訴狀，或依督促程序送達支付命令，或
      為其他相類之行為者，與催告有同一之效力，民法第229 
      條第1 項、第2 項定有明文。又遲延之債務，以支付金錢
      為標的者，債權人得請求依法定利率計算之遲延利息；但
      約定利率較高者，仍從其約定利率；應付利息之債務，其
      利率未經約定，亦無法律可據者，週年利率為百分之5 ，
      民法第233 條第1項、第203 條亦有明文。本件原告對被
      告2人之侵權行為債權，核屬無確定期限之給付，既經原
      告起訴，而起訴狀繕本並於109 年6 月30 日送達被告2人
      （見本院109年度附民字第566號卷第9、11頁），被告2人
      迄未給付，當負遲延責任。是原告請求自起訴狀繕本送達
      被告2人之翌日即109 年7 月1 日起算，按週年利率百分
      之5 計算之法定遲延利息，核無不合，應予准許。
五、綜上所述，被告2人既參與同一詐欺集團，分工促成詐騙集
　　團成員遂行詐欺取財之行為，致原告受有100,000元之損害
　　，迄未獲得賠償，被告2人所為已構成共同侵權行為無訛。
　　從而，原告依侵權行為之法律關係，請求被告2人連帶給付1
　　00,000元，及自109年7 月1 日起至清償日止，按週年利率
　　百分之5 計算之利息，為有理由，應予准許。
六、原告雖陳明願供擔保，請准宣告假執行，然因本件原告勝訴
　　部分係依民事訴訟法第427 條第1 項規定適用簡易訴訟程序
　　所為被告2人敗訴判決，應適用民事訴訟法第389 條第1 項
　　第3款之規定，依職權宣告假執行，原告此部分所為宣告假
　　執行之聲請，僅在促使法院為此職權之行使，本院自不受其
　　拘束，仍應逕依職權宣告假執行，惟既已依職權宣告，無再
　　命原告提供擔保之必要，並不另為准駁之諭知。另被告洪家
    勝陳明願供擔保請准宣告免予假執行，核無不合，爰酌定相
    當擔保金額，予以准許。並依同法第392條第2項規定，依職
    權宣告被告陳子帆為原告預供擔保後，得免為假執行。
七、本件事證已臻明確，兩造其餘攻擊防禦方法，核與判決結果
　　不生影響，爰不逐一論述。
八、原告提起本件刑事附帶民事訴訟，而由本院刑事庭依刑事訴
　　訟法第504 條第1 項規定，裁定移送前來，依同條第2 項規
　　定免繳納裁判費，且於本院審理期間，亦未滋生其他訴訟必
　　要費用，自無庸為訴訟費用負擔之諭知，併予敘明。
中    華    民    國   110    年    9     月    28    日
                  臺中簡易庭    法  官  林秉暉
以上為正本係照原本作成。
如不服本判決，應於送達後20日內，向本院提出上訴狀並表明上
訴理由，如於本判決宣示後送達前提起上訴者，應於判決送達後
20日內補提上訴理由書（須附繕本）。如委任律師提起上訴者，
應一併繳納上訴審裁判費。
中　　華　　民　　國　　110 　年　　9 　　月　　28　　日
                                  書記官  王志伃